【裁判字號】    95,訴,1004
【裁判日期】    951019
【裁判案由】    眷舍
【裁判全文】
臺北高等行政法院裁定
                                     95年度訴字第01004號
原      告  甲○○
被      告  國防部總政治作戰局
代  表  人  吳達澎(局長)
上列當事人間因眷舍事件，原告不服國防部中華民國95年1月10
日95決字第003號訴願決定，提起行政訴訟。
本院裁定如下︰
       主  文
原告之訴駁回。
訴訟費用由原告負擔。
    理  由
一、按「原告之訴，有左列各款情形之一者，行政法院應以裁定
    駁回之。．．．十、起訴不合程式或不備其他要件者。」為
    行政訴訟法第107條第1項第10款所明定。又「人民因中央或
    地方機關對其依法申請之案件，於法令所定期間內應作為而
    不作為，認為其權利或法律上利益受損害者，經依訴願程序
    後，得向高等行政法院提起請求該機關應為行政處分或應為
    特定內容之行政處分之訴訟。」行政訴訟法第5條第1項亦定
    有明文。是以行政機關應作為而不作為，提起課予義務訴訟
    ，以依法向行政機關有所申請，而機關未於法定期間內作為
    為要件。人民如未向行政機關依法提出申請作成行政處分，
    自不許提起課予義務訴訟。
二、本件原告起訴意旨略以：原告於民國（下同）89年8月28日
    以海軍中校官階，自中國文化大學軍訓室退伍。屆退前依
    國防部（原告訴狀誤載為被告）84年2 月27日（84）祥祇字
    第02132 號轉發之「國軍志願役現役屆退官兵申請保留價購
    餘額國（眷）宅權益作業規定」 (以下稱保留權益作業規定
    ) 呈報，並奉教育部89年7 月3 日台（89）軍字第89081328
    號書函核定同意自退伍日起保留5 年。惟至94年8 月28日保
    留5 年期間屆滿，期間無絲毫音訊。原告認為被告實有應作
    為而不作為，致已損及原告之權益，提起訴願，經國防部以
    訴願不受理駁回，原告遂向本院提起行政訴訟，聲明請求撤
    銷訴願決定、被告對於原告保留價購餘額國（眷）宅之權益
    ，應為適當之處分。
三、經查，依原告據以為請求之84年2 月27日保留權益作業規定
    第1 點規定：「國軍官兵服志願役滿10年以上，而仍未享購
    宅基金貸款（含華夏貸款），配舍或配售重建國（眷）宅之
    有眷無捨官士，於退伍前，經申請報奉國防部核定保留價購
    眷村重建餘額國（眷）宅權益者，得保留1 次，並自退伍之
    日起，以5 年為限，併各軍總單位眷村重建餘額，按退伍時
    之階級，核准承購規定坪型之住宅1 戶。」第3 點規定：「
    國軍服志願役官兵，經奉准保留價購眷村重建餘額國（眷）
    宅權益者，由各軍種單位專案造冊列管賦予編號，就所列管
    之眷村重建或管制分配重建餘額之2%餘宅，就退役官兵申請
    意願，依現役官兵評核記點標準，審查退伍前3 年考績、服
    役年資，計列積點，排定優先順序，按權責核予（或轉呈）
    配購（眷）宅‧‧‧」。是保留價購眷村重建餘額國（眷）
    宅權益之申請，係由國防部核定，經奉准保留價購眷村
    重建餘額國（眷）宅權益後核予（或轉呈）配購（眷）宅權
    益，由各軍種單位辦理。本件原告主張其係89年8 月28日以
    海軍中校官階，自中國文化大學軍訓室退伍，屆退前依規定
    申請保留輔助購宅權益5 年，並由教育部於89年7 月3 日以
    台（89）軍字第89081328號書函核定在案。惟依前揭保留權
    益作業規定，軍官於退伍前，申請保留價購眷村重建餘額國
    （眷）宅權益者，首先應報奉國防部核定 (85年8 月15日修
    正後之規定亦同)， 自應依保留權益作業規定向國防部申請
    核定保留，暫不論原告就此部分已未向國防部申請核定保留
    ，原告自教育部核定保留其權益並於89年8 月28日退伍日起
    ，迄至保留權益期滿日（94年8 月27日）止，並未依法向被
    告提出申請要求核予配售國宅，或延長一定期間保留價購國
    （眷）宅之權益（作成一定處分），即逕提起訴願聲明「請
    求檢討配售國（眷）宅一戶，或另為延長一定期間保留價購
    國（眷）宅之權益」，被告自無應作為而不作為情事，何況
    被告並非是上開核予（或轉呈）配購（眷）宅權益之權責機
    關之軍種單位，原告進而提起本件訴訟，請求被告對於原告
    保留價購餘額國（眷）宅之權益，應為適當之處分，自不合
    行政訴訟法第5 條課予義務訴訟之要件，應予駁回。又原告
    此項聲明內容並不特定，惟因其起訴不合法，自毋庸命其補
    正。另依國防部85年8 月15日（85）祥祉字第08690 號令修
    訂保留權益作業規定第2 點規定，經奉准保留價購眷村重建
    餘額國（眷）宅權益者 (依第1 點規定亦係由國防部核定)
    ，係由各軍種單位專案造冊列管賦予編號，就所列管之眷村
    重建或管制分配重建餘額之2%餘宅，依坪型採公開抽籤之原
    則配售，被告非原告所屬之海軍司令部軍種單位，原告亦無
    從據之對被告為請求，均併予敘明。
四、依行政訴訟法第107 條第1 項第10款、第104 條、民事訴訟
    法第95條、第78條，裁定如主文。
中    華    民    國    95     年     10    月   19   日
                        第三庭審判長法  官 姜素娥
                                    法  官 陳國成
                                    法  官 吳東都
上為正本係照原本作成。
如不服本裁定，應於送達後10日內向本院提出抗告狀（須按他造
人數附繕本）。
中    華    民    國    95     年     10    月   19   日
                                    書記官 張能旭


司法院資訊處製作；財團法人民間司法改革基金會備份。
